臺灣高等法院民事裁定                 100年度抗字第1608號
抗  告  人  謝美杏
上列抗告人因與相對人何泳禛間假扣押事件，對於中華民國100
年10月18日臺灣板橋地方法院100年度事聲字第299號裁定，提起
抗告，本院裁定如下：
    主  文
抗告駁回。
抗告訴訟費用由抗告人負擔。
    理  由
一、按債權人就金錢請求或得易為金錢請求之請求，欲保全強制
    執行者，得聲請假扣押。假扣押非有日後不能強制執行或甚
    難執行之虞者，不得為之。請求及假扣押之原因應釋明之。
    前項釋明如有不足，而債權人陳明願供擔保或法院認為適當
    者，法院得定相當之擔保，命供擔保後為假扣押，民事訴訟
    法第522條第1項、第523條第1項及第526條第1項、第2項分
    別定有明文。又所謂假扣押之原因係指債務人有日後不能強
    制執行或甚難執行之虞者，例如債務人浪費財產、增加負擔
    或就財產為不利之處分，將達於無資力之狀態、或移往遠地
    、逃匿無蹤或隱匿財產或經債權人催告後仍斷然拒絕給付，
    且就債務人之職業、資產、信用等狀況綜合判斷，其現存之
    既有財產已瀕臨成為無資力或與債權人之債權相差懸殊或財
    務顯有異常而難以清償債務之情形而言（最高法院100年度
    台抗字第453號裁定參照）。另證明與釋明在構成法院之心
    證上程度未盡相同，所謂證明者，係指當事人提出之證據方
    法，足使法院產生堅強之心證，可以完全確信其主張為真實
    而言，與釋明云者，為當事人提出之證據未能使法院達於確
    信之程度，僅在使法院得薄弱之心證，信其事實上之主張大
    概為如此者有間，二者非性質上之區別，乃分量上之不同（
    最高法院95年台抗字第386號裁判意旨參照）。
二、經查抗告人主張其與訴外人游如義為夫妻，然游如義與相對
    人於民國（下同）100年6月12日在相對人住處通姦，經抗告
    人會同警方及徵信人員進入當場查獲，嗣抗告人、游如義及
    相對人在意識自由、精神狀態良好，且無任何強暴脅迫之情
    形下達成和解，其約定除有抗告人與游如義應履行之權利義
    務外，相對人亦同意於100年6月22日前給付抗告人新臺幣（
    下同）150萬元，以為賠償抗告人之慰撫金等情，業據其提
    出和解書為憑（見原法院司裁全字第1475號卷第4頁），足
    以釋明本件假扣押之請求。
三、次查，抗告人就本件假扣押之原因於原法院及本院固稱：相
    對人於100年6月22日前未依約給付，對抗告人之請求亦置之
    不理，致抗告人須起訴向其請求，足認相對人已有脫產之準
    備，且相對人既敢涉犯刑法通姦罪，舉重明輕當可認相對人
    為免事後遭受追償而為脫產行為，況實務上確有刑事被告預
    為脫產者，故為免相對人脫產致抗告人日後有不能強制執行
    或甚難執行之虞，願於釋明不足時供擔保，聲請就相對人之
    財產於150萬元之範圍內為假扣押云云，並據提出自由時報
    電子報、臺灣臺北地方法院99年度家全字第35號、99年度全
    字第135號民事裁定、本院99年度抗字第1680號、假扣押原
    因證明書以為釋明（見原法院司裁全字卷第5頁、事聲字卷
    第7-11頁、本院卷第8頁）。惟查，抗告人所舉電子報所載
    他案刑事被告脫產以歸避其民事賠償責任云云，然僅為個案
    ，難認係社會一般通例，難認可釋明本件假扣押之原因；又
    相對人縱使涉犯刑法相姦罪，惟因刑法第245條規定為告訴
    乃論之罪，衡以常情亦有以民事賠償求為解免其刑事責任，
    故涉嫌該罪之刑事被告非必然即有脫產行為，而甘受刑罰加
    身，抗告人之主張純屬臆測之詞。另本院99年度抗字第1680
    號假扣押裁定，係依據訴外人所出具有債務人有脫產之虞證
    明書而認定假扣押之原因已為釋明（見原法院事聲字卷第11
    頁反面），核與本件係由抗告人自行出具之假扣押原因證明
    書（見本院卷第8頁），容有不同。再觀諸臺灣臺北地方法
    院99年度家全字第35號准予假扣押裁定內容，未見記載係因
    債權人舉證證明債務人涉犯通姦罪嫌即認債務人有脫產之嫌
    而釋明假扣押原因（見原法院事聲字卷第7頁），況該裁定
    亦無拘束本院之效力，是該裁定自不足為抗告人主張涉犯通
    姦罪嫌即有脫產之嫌的認定。復以相對人或有給付遲延之情
    ，惟抗告人並未釋明相對人經其催告後仍斷然拒絕給付，且
    其現存之既有財產已瀕臨成為無資力、或與抗告人之債權相
    差懸殊、財務顯有異常，而難以清償本件債務，或相對人浪
    費財產、增加負擔、就財產為不利之處分，將達於無資力之
    狀態、移往遠地、逃匿無蹤、隱匿財產等之假扣押原因，自
    難僅以相對人未依限履行本件假扣押之請求，即可認相對人
    規避債務之清償，而使抗告人日後有不能或難於強制執行之
    假扣押原因。是抗告人既未就本件假扣押之原因為釋明，縱
    其願供擔保亦不足補釋明之欠缺，所為聲請核與假扣押要件
    不符，應予駁回。故原法院先後駁回抗告人之假扣押聲請及
    其異議，並無不合，抗告人仍執前詞提起抗告，為無理由，
    應予駁回。
四、據上論結，本件抗告為無理由，爰裁定如主文。
中    華    民    國   100    年    12    月    23    日
                    民事第十九庭
                        審判長法  官  魏麗娟
                              法  官  黃明發
                              法  官  李媛媛
正本係照原本作成。
不得再抗告。
中    華    民    國   100    年    12    月    28    日
                              書記官  李華安